【裁判字號】    89,上更(一),405
【裁判日期】    900214
【裁判案由】    違反槍砲彈藥刀械管制條例
【裁判全文】
台灣高等法院台中分院刑事判決                  八十九年度上更(一)字第四五號
    上  訴  人
    即  被  告  甲○○
    選任辯護人  陳昭宜
右上訴人因違反槍砲彈藥刀械管制條例案件，不服台灣彰化地方法院中華民國八十八
年九月十五日第一審判決（民國八十八年度訴字第五八號，起訴案號：台灣彰化地
方法院檢察署民國八十八年度偵字第四八八號），提起上訴，經判決後，由最高法院
就違反槍砲彈藥刀械管制條例之部分發回更審，本院判決如左：
    主    文
原判決關於違反槍砲彈藥刀械管制條例部分及定執行刑部分之判決撤銷。
甲○○未經許可持有可發射金屬具有殺傷力之改造空氣槍，處有期徒刑參年，併科罰
金新台幣伍萬元，罰金如易服勞役以銀元參佰元（即新台幣玖佰元）折算壹日。並應
於刑之執行完畢或赦免後，令入勞動場所，強制工作，其期間為參年。扣案之改造空
氣槍壹枝（槍枝管制編號：一一二四二八四）沒收。
    事    實
一、甲○○未經許可，自民國（下同）七十六年間某日，在台南市某市場向不詳姓名
    之人購入具可發射子彈具有殺傷力之改造空氣長槍一枝（槍枝管制編號：一一
    二四二八四），而持有之。迨於八十六年十二月間某日，甲○○欲持上開空
    氣長槍捕獵斑鳩，為求方便攜帶、躲避警察之臨檢，乃於台中縣大里市○○街四
    十一號五樓其住處，將上開空氣長槍之槍管截短（檢管末端另加裝螺帽），且於
    槍身後端加裝土造金屬槍托之方式。
二、其因與乙○○之妹陳素昭發生金錢糾紛，乃多次至乙○○位於彰化縣彰化市三村
    莊六十號住處吵鬧。嗣於八十八年一月五日晚上二十一時許，甲○○至乙○○上
    開住處找乙○○理論，因乙○○不在而作罷，再於同日晚上二十二時許先至其姊
    林淑貞住處，告之其姊欲持上開改造空氣槍至乙○○處談判，林淑貞恐發生事故
    ，事先打電話給乙○○迴避，乙○○因懼甲○○鬧事，乃將其住處大門關閉。迨
    甲○○至乙○○上開住處時，發現大門緊閉，竟基於恐嚇乙○○生命安全之犯意
    ，誤認丁○○所有停放於乙○○牆外之車號ＲＶ－九五三號自小貨車為乙○○
    所有，持上開改造空氣槍朝前揭小貨車車頭射擊二槍（毀損部分未據告訴），致
    乙○○心生畏懼。（此恐嚇危害安全部分，業據判決確定）
三、嗣經警循線查獲，並扣得甲○○所有之上開改造空氣槍一枝及鋼珠一顆等。
四、案經彰化縣警察局彰化分局報請台灣彰化地方法院檢察署檢察官偵查起訴。
    理    由
一、訊據上訴人即被告（以下簡稱為被告）甲○○對於右揭持有及截短改造空氣槍之
    之事實供認不諱，惟以上開空氣槍係八十六年中秋節前一星期左右截短的，並非
    同年十二月間截短的。經查：
    (一)被告於八十八年八月二十日原審調查時已自白稱：「我是在八十六年十二月或
      八十七年一月間改槍管變短，因時間太久，我不記得那時候了，大概是八十六
      年底或八十七年初」及「應該是八十六年十二月間改造的」各等語（見原審卷
      第四十九頁）。雖被告嗣後改稱係八十六年中秋節（或中秋節前一星期）截短
      的云云，但查案重初供，應以其於八十八年八月二十日原審調查時所供之時間
      較為可採。
    (二)次查，扣案之上開改造空氣槍係由玩具空氣長槍將槍管截短（槍管末端另加裝
      螺帽），且於槍身後端加裝土造金屬槍托而成之改造長槍，以小型二氧化碳高
      壓鋼瓶內氣體為發射動力，機械性能良好，經實際試射，其發射動能達三十二
      點一三焦耳＼平方公分，足以穿入人體皮肉層，業經內政部警政署刑事警察局
      鑑定明確，有該局八十八年二月四日刑鑑字第九五三四號鑑驗通知書一紙在卷
      可憑（見偵查卷第二十七頁至第二十八頁），且上開改造空氣槍亦經被告多次
      用於獵捕斑鳩等飛禽，業據被告供明在卷，足見上開改造空氣槍具有殺傷力無
      訛。
    (三)至被告雖犯有焦慮症，有財團法人台中仁愛之家附設靜和醫院出具之診斷證明
      書一紙在卷可稽，且係酒後致犯本罪，惟其於酒後尚能駕駛小客車行經甚遠之
      彎曲小徑，足徵被告於行為時精神尚佳，並無精神喪失或耗弱之情形甚明。
    (四)此外復有扣案之上開改造空氣槍一枝及鋼珠一顆等可稽，罪證明確，其犯行堪
      以認定。
二、(一)核被告所為，係犯槍砲彈藥刀械管制條例第十一條第四項之未經許可持有可發
    射金屬具有殺傷力之改造空氣槍罪。再者，槍砲彈藥刀械管制條例第十一條固然
    於八十九年七月五日修正公布，惟僅係將該條第一項所謂「‧‧第四條第一款所
    稱其他可發射金屬或子彈具有殺傷力之各式槍砲者」補上原漏載之「第一項」三
    字，使成「‧‧第四條第一項第一款所稱其他可發射金屬或子彈具有殺傷力之各
    式槍砲者」而已，核其實質，乃文字更正之舉，無法律修正之實，因而無予新舊
    法比較之必要，併此敘明。(二)原審予以論罪科刑，固非無見，惟：上開槍枝係
    改造空氣槍，有上開鑑驗通知書足按，原審認係改造瓦斯槍，已有未合；且被
    告雖將該槍枝之槍管截短，惟僅變更該槍枝之外觀，並無製造可發射子彈具有殺
    傷力槍枝之行為，原審認係犯槍砲彈藥刀械管制條例第八條第一項之罪，容有違
    誤。被告此部分上訴意旨指摘原判決不當，為有理由，應由本院將原判決關於此
    部分及定執行刑部分予以撤銷改判。(三)爰審酌被告尚無犯罪前科，有卷附被告全
    國前案紀錄表一件在卷可稽，被告持有該槍枝之時間甚長，且竟持以恐嚇他人，
    嚴重危害治安等一切情狀，量處如主文第二項所示之刑，並就罰金部分諭知易服
    勞役之折算標準。(四)又扣案之上開改造空氣槍係違禁物，應依法宣告沒收之。(五)
    另被告此部分所犯係槍砲彈藥刀械管制條例第十一條第一項之罪，依個案情節如
    符合比例原則，應適用該條例第十九條第一項之規定宣告保安處分，業經司法院
    大法官會議釋字第四七一號解釋在案；查本件被告改造上開空氣槍後持以開槍恐
    嚇被害人乙○○之生命安全，危害社會治安至鉅，藏有不定時之危險，依其行為
    之嚴重性及所表現之危險性，已達於有預防矯正其社會危險性之必要，本院認如
    予宣告刑後強制工作，符合憲法第二十三條所定之比例原則，爰依上開條例第十
    九條第一項之規定宣告應於刑之執行完畢或赦免後令入勞動場所強制工作三年。
    (六)至另扣案之催淚瓦斯噴霧器一枝雖係被告所有，但並非違禁物，亦非供被告犯
    罪所用或預備之物，故不予宣告沒收。
三、據上論斷，應依刑事訴訟法第三百六十九條第一項前段、第三百六十四條、第二
    百九十九條第一項前段，槍砲彈藥刀械管制條例第十一條第一項、第十九條第一
    項，刑法第十一條前段、第四十二條第二項、第三十八條第一項第一款、罰金罰
    鍰提高標準條例第二條，判決如主文。
本案經檢察官丙○○到庭執行職務。
中      華      民      國      九十    年      二      月      十四    日
                                  台灣高等法院台中分院刑事第八庭
                                        審判長法  官  羅  得  村
                                              法  官  陳  賢  慧
                                              法  官  林  輝  煌
右正本證明與原本無異。
如不服本判決，應於判決送達後十日內向本院提出上訴狀，其未敘述理由者，應於提
出上訴狀後十日內向本院補提理由書，並按他造當事人之人數提出繕本。
                                              書記官  吳  宗  玲
中      華      民      國      九十    年      二      月      十五    日
附錄本案論罪科刑法條全文：
槍砲彈藥刀械管制條例第四條
  本條例所稱槍砲、彈藥、刀械如下︰
  一  槍砲︰指火砲、肩射武器、機關槍、衝鋒槍、卡柄槍、自動步槍、普通步槍、
      馬槍、手槍、鋼筆槍、瓦斯槍、麻醉槍、獵槍、空氣槍、魚槍、改造模型槍及
      其他可發射金屬或子彈具有殺傷力之各式槍砲。
  二  彈藥︰指前款各式槍砲所使用之砲彈、子彈及其他具有殺傷力或破壞性之各類
      炸彈、爆裂物。
  三  刀械︰指武士刀、手杖刀、鴛鴦刀、手指虎、鋼（鐵）鞭、扁鑽、匕首（各如
      附圖例式）及其他經中央主管機關公告查禁，非供正當使用具有殺傷力之刀械
      。
  前項第一款、第二款槍砲、彈藥，包括其主要組成零件。但無法供組成槍砲、彈藥
  之用者，不在此限。
  槍砲、彈藥主要組成零件種類，由中央主管機關公告之。
槍砲彈藥刀械管制條例第十一條
  未經許可，製造、販賣或運輸第四條第一項第一款所稱其他可發射金屬或子彈具有
  殺傷力之各式槍砲者，處五年以上有期徒刑，併科新台幣一千萬元以下罰金。
  未經許可，轉讓、出租或出借前項所列槍砲者，處三年以上十年以下有期徒刑，併
  科新台幣七百萬元以下罰金。
  意圖供自己或他人犯罪之用，而犯前二項之罪者，處無期徒刑或七年以上有期徒刑
  ，併科新台幣一千萬元以下罰金。
  未經許可，持有、寄藏或意圖販賣而陳列第一項所列槍砲者，處一年以上七年以下
  有期徒刑，併科新台幣七百萬元以下罰金。
  第一項至第三項之未遂犯罰之。                                          Ｋ


司法院資訊處製作；財團法人民間司法改革基金會備份。
